臺灣彰化地方法院民事裁定
111年度輔宣字第12號
聲  請  人  呂政倫  

相  對  人  呂進森  

關  係  人  陳達綿  

            呂佩紋  

            呂姿瑩  

上列聲請人聲請輔助宣告事件，本院裁定如下：
    主      文
宣告呂進森（男、民國00年00月00日生、身分證統一編號：Z000
000000號）為受輔助宣告之人。
選定呂政倫（男、民國00年0月0日生、身分證統一編號：Z00000
0000號）為受輔助宣告之人之輔助人。
聲請費用新臺幣壹仟元由受輔助宣告之人呂進森負擔。
    理    由
一、聲請意旨略以：聲請人為相對人之子，相對人於民國111年3
    月4日，因失智症，致其為意思表示或受意思表示，或辨識
    其意思表示效果之能力顯有不足，為此聲請人爰依家事事件
    法第10章、第11章之規定，聲請對相對人為輔助之宣告，並
    選定聲請人為受輔助宣告之人之輔助人等語。
二、按對於因精神障礙或其他心智缺陷，致其為意思表示或受意
    思表示，或辨識其意思表示效果之能力，顯有不足者，法院
    得因本人、配偶、四親等內之親屬、最近1年有同居事實之
    其他親屬、檢察官、主管機關或社會福利機構之聲請，為輔
    助之宣告，民法第15條之1第1項定有明文。次按受輔助宣告
    之人，應置輔助人；法院為輔助之宣告時，應依職權就配偶
    、四親等內之親屬、最近1年有同居事實之其他親屬、主管
    機關、社會福利機構或其他適當之人選定一人或數人為輔助
    人；法院為前項選定前，得命主管機關或社會福利機構進行
    訪視，提出調查報告及建議。輔助之聲請人或利害關係人亦
    得提出相關資料或證據，供法院斟酌；法院選定輔助人時，
    應依受輔助宣告之人之最佳利益，優先考量受輔助宣告之人
    之意見，審酌一切情狀，並注意下列事項：(一)受輔助宣告
    之人之身心狀態與生活及財產狀況。(二)受輔助宣告之人與
    其配偶、子女或其他共同生活之人間之情感狀況。(三)輔助
    人之職業、經歷、意見及其與受輔助宣告之人之利害關係。
    (四)法人為輔助人時，其事業之種類與內容，法人及其代表
    人與受輔助宣告之人之利害關係。民法第1113條之1第1項、
    同條第2項準用第1111條、第1111條之1分別定有明文。
三、經查，聲請人主張之上開事實，業據其提出戶籍謄本、彰化
    教基督教醫療社團法人漢銘基督教醫院診斷書、親屬系統表
    、同意書等件為據，且經本院在鑑定人即衛生福利部彰化醫
    院李景嶽醫師前審驗相對人之精神狀況，鑑定結果為：「日
    常生活狀況：個案目前與案家人同住、自民國110年間(63歲
    )失智症狀明顯之後，其部分認知功能受損，例如記憶力較
    差、定向感較不佳等，而其日常功能也較減退。個案三餐在
    家人供應下可自行進食，亦可自行如廁、沐浴等自理基本個
    人衛生。個案終日多待於家中，有時仍可自行外出至原來工
    作地點找老同事敘舊，但無法自行到離家較遠的地方(例如:
    離開彰化市區），如需出遠門則需案家人陪同。精神狀態：
    (1)意識/溝通性：意識清醒/言語略倉促且常重覆固著主題
    、致溝通性略差。(2)記憶力：遠期記憶尚正常、近短期記
    憶則不佳(例如:重複提醒但個案仍無法記住這是哪家醫院、
    醫師姓甚麼？、不記得早餐吃甚麼?）。(3)定向力：對時間
    及地點定向感差(不知現在是何年、此處為何）、對人則大
    致尚可辨識。(4)計算能力：簡單加減算術尚可(例如：1000
    -23=977，60X2=120，200-120=80)。(5)理解•判斷力：簡單
    之事務尚可，但較複雜之事務則無法正確理解與判斷。(例
    如:個案不清楚今天來鑑定是要做什麼？又如:未經他人同意
    就直接進入他人住宅內）。(6)現在性格特徵:心思較直率、
    稚氣。(7)其他（氣氛•感情狀態•幻覺•妄想•異常行動等）
    ：略顯焦慮、思考內容較固著(例如:即使與發問問題無關、
    個案仍反複提到他在漢銘醫院工作）。(8)智能檢查•心理學
    檢查：個案在民國110年11月間所測的「臨床失智評估量表
    」得分為0.5分，但今日鑑定時再以相同量表評估，其失智
    得分至少為1分以上，亦即個案目前至少為輕度以上之失智
    。」、「有關判斷能力判定之意見：對於管理處分自己財產
    有給予經常性協助之必要。判定的根據：依呂進森先生病史
    病症，及鑑定時的精神狀態，目前其心智狀況，屬輕度障礙
    範圍之失智症表現，其認知功能及語文表達能力略差、判斷
    力及應變能力亦不佳，因此對於外界事務之知覺、理解、與
    判斷能力，顯較一般人為弱，無法獨自處理自身稍複雜之事
    務。」、「回復可能性說明：回復可能性低。」、「鑑定判
    定及說明：⑴基於受鑑定人有失智症，其程度輕度，對於管
    理處分自己財產有給予經常性協助之必要，回復之可能性低
    。(2)失智症之程度，可為輔助宣告。」，此有該院111年5
    月13日彰醫精字第1110500232號函文暨鑑定報告一份在卷可
    稽。故聲請人聲請對相對人為輔助之宣告，為有理由，應予
    准許，爰宣告相對人為受輔助宣告之人。
四、本件相對人既經輔助宣告，業如前述，揆諸前揭規定，自應
    為其選定輔助人。本院審酌聲請人為相對人之子，相對人與
    聲請人同住並同戶籍，此有聲請人提出之戶籍謄本、親屬系
    統表在卷可按；又聲請人於聲請狀及本院鑑定時到場建議選
    任其為受輔助宣告人之輔助人，並經相對人之配偶陳達綿、
    女呂佩紋、女呂姿瑩同意，有同意書附卷可憑，相對人本人
    於本院鑑定時亦同意由聲請人擔任其輔助人，有本院111年5
    月10日訊問筆錄在卷可稽；是本院參酌前揭各節，認由聲請
    人擔任其輔助人，最能符合受輔助宣告之人之最佳利益，爰
    選定聲請人為輔助人。
五、依家事事件法第177條第2項、第164條第2項，裁定如主文。
中　　華　　民　　國　　111 　年　　5 　　月　　25    日
               家事法庭  法      官  王美惠
以上正本係照原本作成。
如對本裁定抗告，須於裁定送達後十日之不變期間內，向本院提
出抗告狀，並繳納抗告費新臺幣1千元。
中　　華　　民　　國　　111 　年　　5 　　月　　25　　日
                         書  記  官  林子惠